【裁判字號】    99,上訴,3218
【裁判日期】    991028
【裁判案由】    違反稅捐稽徵法
【裁判全文】
臺灣高等法院刑事判決                99年度上訴字第3218號
上  訴  人  臺灣士林地方法院檢察署檢察官
被      告  甲○○原名吳東俞.
上列上訴人因被告違反稅捐稽徵法案件，不服臺灣士林地方法院
98年度訴字第386號，中華民國99年6月30日第一審判決（起訴案
號：臺灣士林地方法院檢察署98年度偵字第4645號），提起上訴
，本院判決如下：
    主  文
上訴駁回。
    理  由
一、公訴意旨略以：被告甲○○（原名吳東俞，按於民國98年8
    月12日更名）係廣龍纖維科技有限公司（下稱廣龍公司）之
    實際負責人，以製作該公司各類所得扣繳暨免扣繳憑單（下
    稱扣繳憑單）及稅捐申報事宜為其附隨業務，為從事業務之
    人，明知丙○○（不知情）、謝素月（廣龍公司名義負責人
    ，所涉違反稅捐稽徵法等案件，業經臺灣臺北地方法院以98
    年度簡字第1351號判決確定）於93年間，均未在廣龍公司任
    職，亦未支領薪資，竟基於行使業務上登載不實文書之犯意
    ，先以不詳方法取得丙○○之國民身分證，並於同年6月間
    ，在臺北巿大同區○○街124號2樓廣龍公司內，自謝素月處
    取得其國民身分證，再於93年12月間，在其業務上作成之93
    年度扣繳憑單，虛偽登載丙○○、謝素月於93年度分別在廣
    龍公司各支領薪資新臺幣（下同）60萬元、100萬元並扣繳
    零元等不實事項，且於94年1月間，持上開登載不實之各類
    所得扣繳暨免扣繳憑單向財政部臺北巿國稅局彙報，並交予
    上開國稅局人員，憑以申報93年度營利事業所得稅，足以生
    損害於丙○○及上開國稅局對管理稅捐之正確性（行使業務
    登載不實文書部分，未據上訴，業已確定）。並因之廣龍公
    司逃漏營利事業所得稅，因認被告涉犯稅捐稽徵法第47條第
    3款及第41條之公司負責人為納稅義務人以詐術逃漏稅捐罪
    嫌等語。
二、按犯罪事實應依證據認定之，無證據不得認定犯罪事實；不
    能證明被告犯罪者，應諭知無罪判決，刑事訴訟法第154條
    第2項、第301條第1項分別定有明文。次按事實之認定，應
    憑證據，如未能發現確實之證據，或證據不足以證明，自不
    能以推測或擬制之方法，以為裁判基礎；再犯罪事實所憑之
    證據，無論係直接證據或間接證據，其為訴訟上之證明，須
    於一般人均不致有所懷疑而得確信為真實之程度，始得據為
    有罪之認定，倘其證明尚未達此程度而尚有合理之懷疑存在
    時，本諸無罪推定原則，自應為被告無罪之諭知；又被告否
    認犯罪事實所持辯解縱使不能成立，除非有確實證據足以證
    明對於被告犯罪已無合理之懷疑外，不能遽為有罪之認定；
    刑事訴訟法規定被告有緘默權，被告基於不自證己罪原則，
    既無供述之義務，亦不負自證清白之責任，不能因被告未能
    提出證據資料證明其無罪，或對於被訴之犯罪事實不置可否
    ，即認定其有罪，最高法院著有92年度台上字第2570號判決
    可資參考。從而，認定被告有罪之證據，定需達到使事實審
    審判之法官有「確信」之心證時，方得為被告有罪之判斷，
    若依負追訴犯罪職責之檢察官所提出之證據，尚無法使事實
    審法官有此程度之心證時，因法院僅有調查而無蒐集證據之
    義務（最高法院91年度台上字第5846號判決參照），且檢察
    官於訴訟上應負提出證據及說服之實質舉證責任，倘現存卷
    內證據尚未達有罪程度之確信時，自應為有利於被告之認定
    ，最高法院亦著有92年台上字第128號判例可資參照。
三、公訴人起訴被告涉有前開違反稅捐稽徵法犯行，無非係以財
    政部臺北市國稅局大同稽徵所（下稱大同稽徵所）97年3月1
    0日財北國稅大同營所字第0970002154號函（下稱97年函）
    及所附廣龍公司93年度營利事業所得稅暨薪資給付清單，大
    同稽徵所95年10月23日財北稅大同營所字第0950014099號函
    （下稱95年函）及所附廣龍公司93年度營利事業所得稅結算
    申報情形為其依據；然查：
（一）稅捐稽徵法第41條之逃漏稅捐罪，既然係以納稅義務人有
      「逃漏稅捐」之行為為其構成要件，則若納稅義務人經核
      定結果，並無逃漏稅捐之情，自不該當於該罪名。
（二）經原審函詢大同稽徵所本件有關廣龍公司逃漏營利事業所
      得稅稅額認定之依據及廣龍公司所申報丙○○、謝素月93
      年度之薪資支出若剔除後，有無逃漏營利事業所得稅之情
      形等結果，經該所於99年6月1日以財北國稅大同營所字第
      0990006441號函（下稱99年函）覆稱：「廣龍公司94年4
      月26日被通報為虛設行號，本所係依財政部78年6月24日
      台財稅字第781146897號函及86年7月2日台財稅字第86190
      4334號函規定，按虛開發票金額8％核定所得額，計算方
      式如下：虛開發票86,496,672X8％＋營業外收入456=課稅
      所得6,920,189元，應補稅額1,720,002元。由於虛設行號
      營業成本及營業費用均不列入營業收入減項，故後續接獲
      臺灣臺北地方法院檢察署通報查獲廣龍公司虛報……丙○
      ○及謝素月……薪資分別為……60萬元、100萬元，無論
      列為營業成本或營業費用，均不影響課稅所得。」等語。
      依該函所示，廣龍公司縱虛報丙○○、謝素月之薪資，亦
      未影響其課稅所得，廣龍公司並無因此逃漏稅捐之情事。
（三）廣龍公司既無逃漏稅情事，自無從論被告以稅捐稽徵法第
      47條第3款及第41條公司負責人為納稅義務人以詐術逃漏
      稅捐之罪，應為利於被告之認定。此外，復無任何其他證
      據，足認被告有公訴人所指之犯行，因認不能證明被告犯
      罪。
四、原審法院經詳細調查、審理後，基於同上之認定，而為被告
    無罪之判決，經核並無違誤，應予維持。檢察官上訴意旨略
    以：被告於警詢、偵查及原審均一再供稱廣龍公司確有實際
    經營，核與證人蕭思廣於審理中證述情節相符，足認廣龍公
    司確非虛設公司行號。又就廣龍公司若虛報丙○○、謝素月
    之薪資是否有逃漏93年度營利事業所得稅一節，大同稽徵所
    95年函覆稱：「該公司虛報丙○○薪資新臺幣60萬元，以百
    分之25稅率計算，應計漏稅額15萬元。」該所於97年函覆以
    ：「廣龍纖維有限公司93年度涉嫌虛報謝素月薪資100萬元
    ，核算該年度營利事業所得稅25萬元。」各等語，上開2函
    文並檢附廣龍公司93年度營利事業所得稅及薪資給付清單以
    資佐證，而謝素月因幫助廣龍公司逃漏稅捐，亦經臺灣臺北
    地方法院以98年度簡字第1351號（下稱另案）判處罪刑確定
    ，該判決認定謝素月幫助廣龍公司逃漏93年度營利事業所得
    稅19萬2541元，有該判決1份附卷足憑，此均足證廣龍公司
    確有逃漏93年度之營利事業所得稅。大同稽徵所之99年函，
    雖認廣龍公司已被通報為虛設行號，該公司所虛報丙○○、
    謝素月之薪資，並未影響其課稅所得云云。然該函不僅先前
    函文及判決相左，亦未說明何以對於同一事項，前後函文會
    有如此迥異之認定？是否僅因通報即認定為虛設行號，抑或
    已經過實質審核？是此部分有傳訊承辦人員到庭說明之必要
    ，公訴人於原審聲請傳喚承辦人員乙○○、陳心儀、許銀座
    到庭，證述認廣龍公司逃漏稅捐之依據及前後認定結果不一
    之原因，詎原審既未依公訴人之聲請傳訊上開承辦人作證，
    亦未於判決理由內說明何以認無調查必要，且在上開函文前
    後矛盾，並與被告、證人供述情節及臺灣臺北地方法院另案
    判決認定之事實相左之情況下，逕以大同稽徵所99年函為判
    決無罪之基礎，卻未說明何以僅該函文為可採，其他被告、
    證人之供述及先前之函文，均不可採取等證據取捨之理由，
    是原判決稍嫌速斷，似有判決不備理由及應於審判期日調查
    之證據而未予調查之違誤等語。惟經本院傳訊證人乙○○證
    稱：如果是虛設行號的營業成本及營業費用完全不採計，直
    接以營業收入淨額百分之八得出營業淨利，所以虛設薪資就
    不採計。95年函及97年函是因二位承辦人沒有調卷閱覽，而
    沒有注意廣龍公司是虛設行號，所以就依一般公司的情形來
    回答。事實上，並沒有牴觸，應該以99年函才適合本件廣龍
    公司虛設行號的情形等語甚詳。原判決採用前揭99年函所載
    ，據以論斷，並無違誤，其未依公訴人之聲請傳訊證人及未
    說明未予調查之理由，雖稍欠周詳，然於判決結果顯不生影
    響，尚不足構成撤銷之原因。至檢察官所舉臺灣臺北地方法
    院另案判決係就謝素月被訴部分而為論斷，並無拘束本件之
    效力，且與認定被告犯罪與否亦無必然之關聯。其餘上訴意
    旨則係就原審對於被告之辯解、證人之證言及證據取捨等採
    證認事之職權適法行使，任加爭執，俱無可採。末查上訴意
    旨聲請另傳喚證人陳心儀、許銀座作證部分，因與證人乙○
    ○證述部分待證事實相同，該部分事實既臻明瞭，自無傳訊
    該二人作證之必要（檢察官於本院99年10月18日審判期日亦
    表明無傳訊之必要）。綜上所述，檢察官之上訴為無理由，
    應予駁回。
據上論斷，應依刑事訴訟法第368條，判決如主文。
本案經檢察官陳明光到庭執行職務。
中    華    民    國    99    年    10    月    28    日
                  刑事第五庭  審判長法  官  李英勇
                                    法  官  崔玲琦
                                    法  官  劉秉鑫
以上正本證明與原本無異。
檢察官如不服本判決，應於收受送達後10日內向本院提出上訴書
狀，其未敘述上訴之理由者並得於提起上訴後10日內向本院補提
理由書（均須按他造當事人之人數附繕本）「切勿逕送上級法院
」。
                                    書記官  廖麗蓮
中    華    民    國    99    年    11    月    1     日

司法院資訊處製作；財團法人民間司法改革基金會備份。
